臺灣高雄地方法院刑事判決　　　　　　　94年度訴字第2150號
公　訴　人　臺灣高雄地方法院檢察署檢察官
被　　　告　乙○○
上列被告因毒品危害防制條例案件，經檢察官提起公訴（94年度
毒偵字第4574號），本院判決如下：
    主  文
乙○○連續施用第一級毒品，累犯，處有期徒刑捌月。
    事  實
一、乙○○前因違反肅清煙毒條例案件，經本院於民國83年8 月
    9 日以83年度訴字第2121號刑事判決判處有期徒刑3 年2 月
    確定，嗣於85年3 月28日假釋出獄，後於假釋期間再違反肅
    清煙毒條例案件，經本院於86年5 月20日以86年度訴字第
    1440號刑事判決判處有期徒刑3 年6 月確定，並撤銷前開假
    釋，執行殘刑1 年11月26日，嗣於93年12月7 日縮刑期滿執
    行完畢。並曾於90年間，因施用毒品案件，經臺灣高雄地方
    法院檢察署檢察官聲請本院以90年度毒聲字第3314號刑事裁
    定送臺灣高雄看守所附設勒戒處所觀察、勒戒執行完畢後，
    認有繼續施用毒品傾向，再經臺灣高雄地方法院檢察署檢察
    官聲請本院以90年度毒聲字第3692號刑事裁定令入戒治處所
    施以強制戒治1 年，後因強制戒治執行已滿3 月，戒治處所
    認無繼續戒治之必要，臺灣高雄地方法院檢察署檢察官復聲
    請本院以90年度毒聲字第6534號刑事裁定停止戒治，所餘戒
    治期間，付保護管束，其後，復因乙○○於停止戒治，付保
    護管束期間，違反保護管束應遵守事項情節重大，再由臺灣
    高雄地方法院檢察署檢察官聲請本院以91年度毒聲字第939
    號刑事裁定撤銷停止戒治，令入戒治處所施以強制戒治，於
    92年1 月23日因強制戒治期滿執行完畢而被釋放，並經臺灣
    高雄地方法院檢察署檢察官於92年3 月19日以92年度戒毒偵
    字第245 號為不起訴處分確定。詎猶不知悔改，明知海洛因
    係毒品危害防制條例第2 條第2 項第1 款所明定之第一級毒
    品，不得施用、持有，仍於上開強制戒治執行完畢釋放後5
    年內，復基於施用第一級毒品海洛因之概括犯意，連續自94
    年3 月底某日起至同年4 月28日0 時15分許即為警查獲委託
    高雄市政府衛生局民生醫院（下稱民生醫院）抽取血液回溯
    12小時內某時止，在高雄市○○區○○路88之1 號4 樓住處
    及其他不詳處所，將第一級毒品海洛因摻入香煙吸食方式，
    施用第一級毒品海洛因多次。迨於94年4 月27日15時許，為
    警持本院所核發94年度聲搜字第1419號搜索票至高雄市○○
    區○○街14巷8 號執行搜索而查獲在場之乙○○，並經徵得
    乙○○之同意，帶同前往民生醫院抽取血液檢驗結果，發現
    呈嗎啡陽性反應，始悉上情。
二、案經高雄市政府警察局前鎮分局報請臺灣高雄地方法院檢察
    署檢察官偵查起訴。
    理  由
壹、程序方面：
    按被告以外之人於審判外之言詞或書面陳述，除法律有規定
    者外，不得作為證據；再被告以外之人於審判外向法官所為
    之陳述，得為證據；又被告以外之人，於偵查中向檢察官所
    為之陳述，除顯有不可信之情況外，得為證據；另被告以外
    之人於檢察事務官、司法警察官或司法警察調查中所為之陳
    述，與審判中不符時，其先前之陳述具有較可信之特別情況
    ，且為證明犯罪事實存否所必要者，得為證據；另下列文書
    ，亦得為證據：1 除顯有不可信之情況外，公務員職務上製
    作之紀錄文書、證明文書。2 除顯有不可信之情況外，從事
    業務之人於業務上或通常業務過程所須製作之紀錄文書、證
    明文書。3 除前2 款之情形外，其他於可信之特別情況下所
    製作之文書，亦得為證據；又被告以外之人於審判外之陳述
    ，雖不符刑事訴訟法第159 條之1 至第159 條之4 之規定，
    而經當事人於審判程序同意作為證據，法院審酌該言詞陳述
    或書面陳述作成時之情況，認為適當者，亦得為證據；另當
    事人、代理人或辯護人於法院調查證據時，知有第159 條第
    1 項不得為證據之情形，而未於言詞辯論終結前聲明異議者
    ，視為有前項之同意，刑事訴訟法第159 條第1 項、第159
    條之1 第1 項、第2 項、第159 條之2 、第159 條之4 、第
    159 條之5 第1 項、第2 項分別定有明文。查卷附勘察採證
    同意書（警卷第45頁）及民生醫院檢驗室檢驗報告處理（偵
    卷第16頁）各1 份，雖均係被告以外之人於審判外所為之書
    面陳述，屬於傳聞證據，且非被告以外之人於審判外向法官
    、於偵查中向檢察官或於檢察事務官、司法警察官或司法警
    察調查中所為之陳述，復係針對個案而制作，亦非公務員職
    務上製作，經常處於可受公開檢查之狀態，設有錯誤，甚易
    發現而予及時糾正之紀錄文書或證明文書，或從事業務之人
    於業務上或通常業務過程不間斷、有規律而準確之記載而製
    作之紀錄文書、證明文書（刑事訴訟法第159 條之4 立法理
    由參照），也非與前述公務員職務上製作之紀錄文書、證明
    文書或與從事業務之人於業務上或通常業務過程所須製作之
    紀錄文書、證明文書具有同等程度可信性之文書，然因公訴
    人、被告於本院調查證據時，知有刑事訴訟法第159 第1 項
    之情形，而未於言詞辯論終結前聲明異議，應視為同意作為
    證據，且本院審酌上開文書作成之形式，均無瑕疵、與待證
    事實具有關連性等情況，認為適當，應認得為證據，而有證
    據能力。
貳、實體方面：
一、訊據被告固坦承自94年3 月底某日起至同年4 月初某日止，
    在高雄市○○區○○路88之1 號4 樓住處，以上述方式施用
    第一級毒品海洛因多次之事實供承不諱，惟否認自94年4 月
    初該某日後起至同月28日0 時15分許為警查獲並帶同至醫院
    抽取血液回溯12小時內某時止，尚有施用第一級毒品海洛因
    之犯行，辯稱：伊僅於所自白之上開期間內施用第一級毒品
    海洛因云云。經查：
  (一)被告於94年4 月28日0 時15分許，經警查獲後帶同前往民生
    醫院所抽取之血液，經民生醫院以定性方法篩檢結果即呈陽
    性反應一情，有勘察採證同意書及民生醫院檢驗室檢驗報告
    處理各1 份在卷可參。
  (二)按依據Clark`s Isolation andIdentification of Drugs
    第二版記載，口服或注射海洛因後可快速吸收，並於血液中
    迅速代謝成6 －乙醯嗎啡，然後轉變成嗎啡。由於海洛因代
    謝迅速，原態海洛因在血液並不易檢測到，研究報告顯示靜
    脈注射4 至5mg 的海洛因於4 位受測者，2 分鐘後即可在血
    液中檢出海洛因，但在10至15分鐘內其濃度迅速衰減至低於
    0.01μg ／ml；海洛因在血液中之半衰期（濃度減半所需時
    間）約３分鐘，其代謝物嗎啡則約2 至3 小時。另依據Gise
    la Skopp等人發表於Journal of Analytical Toxicology19
    97之報告，4 位健康男性以肌肉注射或鼻吸入方式施用6mg
    或12mg劑量之海洛因後，以氣相層析質譜儀（GC／MS）檢測
    血液樣本，發現不論施用方式為肌肉注射或鼻吸入，海洛因
    均迅速被吸收並幾乎同意速代謝成6 －乙醯嗎啡，在施用後
    4.8 分鐘後採血，已可檢出海洛因及其代謝物6 －乙醯嗎啡
    與嗎啡；原態海洛因在血液中達到尖峰濃度的時間出現在5
    分鐘之內，半小時後採血已無法檢出海洛因，6 －乙醯嗎啡
    半衰期平均約22.8分鐘，2 小時後採血已檢不出，嗎啡半衰
    期則約90至180 分鐘，12小時後採血已檢不出。施用毒品後
    ，需經人體之吸收、分佈、代謝及排泄，一般而言以靜脈注
    射及吸入的方式最快，其次是舌下方式，口服方式則較慢，
    故施用後可於血液檢出之時間，與施用方式有關，惟另亦與
    施用劑量、施用頻率、施用者飲水量之多寡、個人體質、代
    謝情況、血液採集時間點及所用檢驗方法之靈敏等因素有關
    ，除參考相關文獻之資料，仍需依個案狀況做研判，業經行
    政院衛生署管制藥品管理局92年7 月17日管檢字第09200054
    04號函釋在案，此為本院職務上已知之事實。足認被告尚有
    於94年4 月28日凌晨0 時15分許為警查獲委託民生醫院抽與
    血液送驗時向前回溯12小時內之某時，在不詳處所，以不詳
    之方式，施用第一級毒品海洛因。被告辯稱僅最後一次施用
    時間為94年4 月初某日云云，顯屬卸責之詞，不足採信。
  (三)被告前於90年間，因施用毒品案件，經臺灣高雄地方法院檢
    察署檢察官聲請本院以90年度毒聲字第3314號刑事裁定送臺
    灣高雄看守所附設勒戒處所觀察、勒戒執行完畢後，認有繼
    續施用毒品傾向，再經臺灣高雄地方法院檢察署檢察官聲請
    本院以90年度毒聲字第3692號號刑事裁定令入戒治處所施以
    強制戒治1 年，後因強制戒治執行已滿3 月，戒治處所認無
    繼續戒治之必要，臺灣高雄地方法院檢察署檢察官復聲請本
    院以90年度毒聲字第6534號刑事裁定停止戒治，所餘戒治期
    間，付保護管束，其後，復因乙○○於停止戒治，付保護管
    束期間，違反保護管束應遵守事項情節重大，再由臺灣高雄
    地方法院檢察署檢察官聲請本院以91年度毒聲字第939 號刑
    事裁定撤銷停止戒治，令入戒治處所施以強制戒治，於92年
    1 月23日因強制戒治期滿執行完畢而被釋放，並經臺灣高雄
    地方法院檢察署檢察官於92年3 月19日以92年度戒毒偵字第
    245 號為不起訴處分確定等情，有臺灣高雄地方法院檢察署
    刑案資料查註紀錄表、全國施用毒品案件紀錄表、受觀察勒
    戒人毒品及前科紀錄簡列表及臺灣高等法院被告全國前案紀
    錄表等各1份在卷可參。
  (四)綜上，被告於強制戒治執行完畢釋放後5 年內，再犯本件施
    用毒品犯行，事證明確，犯行堪以認定，應予依法論科。
二、查海洛因係毒品危害防制條例第2 條第2 項第1 款所明定之
    第一級毒品，不得施用、持有。次按，犯毒品危害防制條例
    第10條施用第一級、第二級毒品之罪者，檢察官應聲請法院
    裁定，令被告入勒戒處所觀察、勒戒，經觀察、勒戒後，檢
    察官依據勒戒處所之陳報，認受觀察、勒戒人無繼續施用毒
    品傾向者，應即釋放，並為不起訴之處分；認受觀察、勒戒
    人有繼續施用毒品傾向者，檢察官應聲請法院裁定令入戒治
    處所強制戒治，其期間為6 個月以上，至無繼續強制戒治之
    必要為止，但最長不得逾1 年，強制戒治期滿，應即釋放，
    由檢察官為不起訴之處分；觀察、勒戒或強制戒治執行完畢
    釋放後，5 年內再犯第10條之罪者，應依一般刑事訴訟程序
    予以起訴論罪科刑，此觀諸毒品危害防制條例第20條第1項
    、第2 項、第23條第1 項、第2 項規定自明。是被告於強制
    戒治執行完畢釋放後5 年內再犯本件施用第一級毒品案件，
    依前述規定自應予以起訴論罪科刑。核被告所為，係犯毒品
    危害防制條例第10條第1 項之施用第一級毒品罪。其施用第
    一級毒品海洛因前後，持有第一級毒品海洛因之低度行為，
    為其施用第一級毒品海洛因之高度行為所吸收，不另論其持
    有第一級毒品罪。被告先後多次施用第一級毒品之犯行，時
    間緊接，犯罪構成要件相同，顯係基於概括犯意反覆為之，
    應依連續犯之規定論以一罪，並依法加重其刑。再被告前因
    違反肅清煙毒條例案件，經本院於83年8 月9 日以83年度訴
    字第2121號刑事判決判處有期徒刑3 年2 月確定，嗣於85年
    3 月28日假釋出獄，後於假釋期間再違反肅清煙毒條例案件
    ，經本院於86年5 月20日以86年度訴字第1440號刑事判決判
    處有期徒刑3 年6 月確定，並撤銷前開假釋，併執行殘刑1
    年11月26日，於93年12月7 日縮刑期滿執行完畢，有臺灣高
    等法院被告前案紀錄表1 份在卷可憑，是其前受有期徒刑之
    執行完畢後，5 年以內再犯有期徒刑以上之本罪，為累犯，
    應依刑法第47條規定加重其刑，並遞加重之。至起訴書雖記
    載被告於94年4 月27日15時許回溯24小時內某時，施用第一
    級毒品海洛因，惟公訴檢察官於本院審判期日將起訴之犯罪
    事實，更正為如事實欄所載（參見本院94年8 月15日審判期
    日筆錄，本院卷第38頁），本院自應依更正後起訴之犯罪事
    實進行審理。且公訴檢察官雖認被告最後一次施用第一級毒
    品海洛因之時間為94年4 月27日15時許回溯24小時內某時，
    惟參諸上開行政院衛生署管制藥品管理局函釋，被告最後一
    次施用第一級毒品海洛因時間應為94年4 月28日0 時15 分
    許即為警查獲並帶同至醫院抽取血液回溯12小時內某時，附
    此敘明。本院審酌被告曾因施用毒品案件，經本院裁定送強
    制戒治執行完畢，有前開臺灣高雄地方法院檢察署刑案資料
    查註紀錄表、全國施用毒品案件紀錄表、受觀察勒戒人毒品
    及前科紀錄簡列表及臺灣高等法院被告全國前案紀錄表等各
    1 份在卷足據，仍未戒除毒癮，復犯本件施用第一級毒品之
    犯行，顯見其無悔改之意，意志不堅，惟念其施用第一級毒
    品乃自戕一己之身體健康，尚未害及他人，犯罪僅坦承部分
    犯行等一切情狀，量處如主文所示之刑。
據上論斷，應依刑事訴訟法第299 條第1 項前段，毒品危害防制
條例第10條第1 項，刑法第11條前段、第56條、第47條，判決如
主文。
本案經檢察官甲○○到庭執行職務。
中　　華　　民　　國　　94　　年　　8 　　月　　22　　日
                  刑事第十二庭  審判長法  官  張維君
                                      法　官  劉惠娟
                                      法　官  伍逸康
以上證明與原本無異。
如不服本判決，應於判決送達後10日內，向本院提出上訴狀。
中　　華　　民　　國　　94　　年　　8 　　月　　22　　日
                                      書記官  吳金霞
附錄本案論罪科刑之法條全文：
毒品危害防制條例第10條
施用第1級毒品者，處6月以上5年以下有期徒刑。
施用第2級毒品者，處3年以下有期徒刑。
